臺灣新竹地方法院民事簡易判決  
109年度竹國簡字第3號
原      告  和泰產物保險股份有限公司

法定代理人  章明純  
訴訟代理人  郭書瑞  
被      告  交通部臺灣鐵路管理局

法定代理人  祁文中  
訴訟代理人  李彥儀  
            徐浩然  
            楊秋雄  
上列當事人間請求國家賠償事件，本院於民國110年1月20 日言
詞辯論終結，判決如下：
    主      文
原告之訴及假執行之聲請均駁回。
訴訟費用由原告負擔。
    事實及理由
壹、程序方面：
一、被告之法定代理人原為張政源，嗣於本件審理中變更為祈文
    中，並由其聲明承受訴訟，有原告提出之民事承受訴訟狀在
    卷可稽，核無不合，應予准許。
二、按訴之變更或追加，非經他造同意，不得為之；但擴張或減
    縮應受判決事項之聲明者，不在此限；民事訴訟法第255 條
    第1 項第3 款定有明文。經查原告原起訴請求被告給付新臺
    幣（下同）274,284元及法定利息。嗣於本院民國109年11月
    16日調解程序減縮聲明請求被告給付196,032元及法定利息
    ，有調解程序筆錄可稽（見本院卷第103頁）。則依上開規
    定，原告擴張及減縮應受判決事項之聲明，程序自屬合法，
    合先敘明。
三、按依本法請求損害賠償時，應先以書面向賠償義務機關請求
    之；賠償義務機關拒絕賠償，或自提出請求之日起逾30日不
    開始協議，或自開始協議之日起逾60日協議不成立時，請求
    權人得提起損害賠償之訴，國家賠償法第10條第1 項及第11
    條第1 項前段定有明文。本件原告以被告應負國家賠償責任
    ，而於民國109年7月16日先以書面向被告請求，經被告於10
    9年7月31日以鐵電訊字第1090026190號函拒絕賠償，有上開
    函文附卷可稽（見本院卷第95頁、第57頁），是原告提起本
    件訴訟，已踐行上開法定先行程序，先予敘明。
貳、實體方面：
一、原告主張：原告所承保由訴外人周宗典所駕駛之車牌號碼00
    0-0000號自小客車（下稱系爭車輛），於107年9月18日20時
    許，行經新竹市○○路000巷000000號燈桿附近處，因鐵路橋
    墩上電纜槽蓋板掉落，致系爭車輛受損，業經新竹市警察局
    交通隊處理在案，原告依車體損失保險契約賠付系爭車輛車
    主必要修復費用274,284元後，已取得代位求償權。被告因
    管理維護上之疏失，致系爭車輛遭橋墩上電纜槽蓋板掉落而
    受損，被告對於公共設施管理有所欠缺，爰依國家賠償法第
    3條第1項規定請求被告賠償，而上開理賠金額扣除零件折舊
    費用後為196,032元。並聲明：⑴被告應給付原告196,032元
    ，及自起訴狀繕本送達翌日起至清償日止，按週年利率5％計
    算之利息；⑵請依職權宣告假執行。
二、被告則以：本件事故發生處附近為六家線、內灣線之高架鐵
    路路段，被告均有定期巡視、定期維護。原告所稱砸中系爭
    車輛之石頭，依新聞截圖照片看起來雖與六家線、內灣線之
    電纜槽蓋板相似，但依被告定期「檢查路線及維修」之巡檢
    紀錄所示，本件事故發生時或發生前、後，該路段之維修檢
    查均無異狀，並無電纜槽蓋板缺少之情形，且在原告求償之
    前，也無任何人向被告主張車輛在該處被掉落之電纜槽蓋板
    砸到。原告提出本件賠償之請求後，被告於109年8月派員至
    現場查看，方知該路段之電纜槽蓋板有一片不見了，然不確
    定不見的那片是否即係砸到系爭車輛之物。其次，高架鐵路
    之護欄高約1公尺，電纜槽蓋板櫛次鱗比整齊地平置於電纜
    線槽上，其位置一側距離護欄2公尺，另一側與鐵軌亦有相
    當距離，且每塊電纜槽蓋板重達約20公斤，不僅火車經過時
    不可能因此捲起而飛落，即便是強度颱風，亦不曾發生電纜
    槽蓋板捲離原地之情形。依經驗法則，只有人為因素，電纜
    槽蓋板才有可能會從高架鐵路飛至下面去。本件高架鐵路在
    閘門裡面設有維修梯，有心人翻越闖入之可能性不能排除，
    惟被告確實已盡管理維護之責等語資為抗辯，並聲明：原告
    之訴駁回。
三、本院之判斷：
（一）原告主張107年9月18日20時許，訴外人周宗典駕駛系爭車
      輛，行經新竹市○○路000巷000000號燈桿附近處，遭不明
      石頭砸中而受損，原告業已賠付必要之修車費用274,284
      元，此金額扣除零件折舊後為196,032元，業據提出道路
      交通事故當事人登記聯單、現場圖、統一發票、估價單、
      行車執照、車損照片等件為證，且經本院依職權調取本件
      事故資料，有新竹市警察局109年9月24日竹市警交字第10
      90036022號函暨所附附件可佐，復為被告所不爭執，堪信
      屬實。　　
（二）原告又主張砸中系爭車輛之物，為被告設置管理之鐵路橋
      墩上電纜槽蓋板，被告對於電纜槽蓋板之設置管理有欠缺
      ，應負國家賠償責任等情，乃為被告否認，並以前詞置辯
      。是本件應審酌者係：原告請求被告負國家賠償責任是否
      有理由？茲分述如下：
    ⒈按公有公共設施因設置或管理有欠缺，致人民生命、身體 
      或財產受損害者，國家應負損害賠償責任，國家賠償法第
      3條第1項定有明文。又國家賠償法第3 條第1 項所謂公共
      設施之設置有欠缺，係指公共設施建造之初，即存有瑕疵
      而言；管理有欠缺者，係指公共設施建造後未妥善保管，
      怠為修護致該物發生瑕疵而言。又人民依上開規定請求國
      家賠償時，尚須人民之生命、身體或財產所受之損害，與
      公有公共設施之設置或管理之欠缺，具有相當因果關係，
      始足當之。亦即在公有公共設施因設置或管理有欠缺之情
      況下，依客觀之觀察，通常會發生損害者，即為有因果關
      係，如必不生該等損害或通常亦不生該等損害者，則不具
      有因果關係（最高法院75年度台上字第525號、90年度台
      上字第371號、92年度台上字第69號及84年度台上字第100
      4號判決意旨參照）。
    ⒉經查，本件事故發生地點附近為六家線、內灣線之高架鐵
      路路段，有事故現場照片、電視新聞截圖照片可考（見本
      院卷第79-81頁、第97-98頁），復為被告所不爭執，堪信
      為真。而砸中系爭車輛之物，是否即為前述高架鐵路之電
      纜槽蓋板？訴外人周宗典於警詢時陳稱係遭石頭砸到（見
      本院卷第77頁），事故現場圖與A3類道路交通事故調查報
      告表亦記載為石頭（見本院卷第73-75頁），被告對此則
      稱依新聞截圖照片有像電纜槽蓋板，但依事故現場照片則
      看不出來等語（見本院卷第93頁）。其次，被告就其所辯
      ，業據提出六家線、內灣線之「檢查路線及維修」巡檢紀
      錄表為佐（見本院卷第107-129頁），原告對此紀錄表之
      真正並無爭執，此揭證物即屬可信。觀諸上述巡檢紀錄表
      所載，自107年8月20日起至107年10月22日止，被告確實
      定期派員檢查，且各次檢查並無有關電纜槽蓋或電纜槽蓋
      板缺少之情事，是被告辯稱本件事故發生前、發生時及發
      生後，並無電纜槽蓋板缺少之情形，應屬可採。再者，若
      本件事故可能係因上述高架鐵路路段之物品掉下所致，訴
      外人周宗典除向新竹市警察局報案外，衡情應亦會向鐵路
      警察局報案。尤其依系爭車輛估價單、統一發票、已決賠
      款明細查詢單所載之日期，系爭車輛於107年9月21日進廠
      就維修費用進行估價，107年10月、11月陸續修復完成而
      獲開統一發票，原告於107年12月6日理賠完成，衡情度理
      ，原告既於107年12月6日取得代位求償權，且原告為專業
      之保險公司，更會立即採取報案、保全證據等行動，以保
      障己之權利。然經本院查詢結果，內政部警政署鐵路警察
      局新竹分駐所自107年9月18日至109年12月13日止，均未
      曾受（處）理訴外人周宗典、系爭車輛或在新竹市○○路00
      0巷00000號燈桿處道路之交通事故是件，此有內政部警政
      署鐵路警察局臺北分局函覆可考（見本院卷第155-157頁
      ）。從而，被告辯稱在原告提起本件求償之前，無人向被
      告主張有車輛在前開處所遭掉落之電纜槽蓋板砸到，被告
      係於109年8月派員至現場查看方知短少電纜槽蓋板一片，
      不能確定短少之電纜槽蓋板即係砸到系爭車輛之物等節，
      亦堪可採。又被告主陳稱上開高架鐵路路段之護欄高約1
      公尺，電纜槽蓋板整齊地平置於電纜線槽上，一側距離護
      欄2公尺，另一側與鐵軌亦有相當距離，且每塊電纜槽蓋
      板重達約20公斤，業據提出照片為證（見本院卷第99頁）
      ，原告對此亦無爭執，即堪可信。而107年9月18日20時新
      竹市東區無下雨，平均風速為零，有中央氣象局新竹氣象
      站（測站位置：新竹市○區○○路○段000號工研院光復院區
      ）之風速、雨量表附卷足按（見本院卷第137-141頁）。
      基上，以107年9月18日新竹市東區之天氣、電纜槽蓋板放
      置之地理條件、每塊電纜槽蓋板重達20公斤等因素綜合觀
      之，置放於高架鐵路電纜槽上之槽蓋板，應無可能會脫離
      原位置而捲起掉落於鐵路下方。綜上各情，原本置於高架
      鐵路電纜槽上之槽蓋板，依107年9月18日之自然因素，既
      無可能脫離原位置而捲起掉落，且被告定期巡檢紀錄表顯
      示在本件事故發生時及發生前、後，均無電纜槽蓋板缺少
      之情事，原告復未提出其他證據可佐其說，則砸中系爭車
      輛之物，尚難採信係前述高架鐵路路段之電纜槽蓋板。是
      以，系爭車輛於前開時、地雖因不明石頭砸中而受損，但
      尚難認係被告就前開高架鐵路上之電纜槽蓋板管理維護有
      所缺失所致，而無由歸責於被告。原告請求被告賠償196,
      032元及自起訴狀繕本送達翌日起之法定利息，為無理由
      。
四、綜上所述，依本院調查證據之結果，本件應以被告之抗辯較
    可採信為真實。從而，原告依國家賠償法第3條第1項規定，
    請求被告賠償196,032元及法定利息，洵屬無據，應予駁回
    。原告雖聲請本院依職權宣告假執行，但原告之訴既經駁回
    ，本院即無依職權宣告假執行之餘地，爰併予駁回原告假執
    行之聲請。
五、本件判決之基礎已臻明確，兩造其餘攻擊防禦方法及舉證，
    核與判決無影響，爰不另一一論述，併此敘明。
六、訴訟費用負擔之依據：民事訴訟法第78條。
中　　華　　民　　國　　110 　年　　2 　　月　　19　　日
                 新竹簡易庭     法　官　李珮瑜
以上正本係照原本作成。
如對本判決上訴，須於判決送達後20日內向本院提出上訴狀。如
委任律師提起上訴者，應一併繳納上訴審裁判費。
中　　華　　民　　國　　110 　年　　2 　　月　　20　　日
                                書記官　蕭宛琴